【裁判字號】    99,交聲,892
【裁判日期】    990617
【裁判案由】    聲明異議
【裁判全文】
臺灣高雄地方法院交通事件裁定         99年度交聲字第892號
原處分機關  高雄市政府交通局
異  議  人  甲○○
上列異議人因違反道路交通管理處罰條例案件，對於高雄市政府
交通局於中華民國99年3 月12日所為之裁決（原處分案號：高市
交裁字第裁32-B00000000號）聲明異議，本院裁定如下：
    主  文
異議駁回。
    理  由
一、異議意旨略以：異議人即受處分人（下稱異議人）甲○○於
    民國97年2 月1 日17時許，騎乘車牌號碼XAO-923 號重型機
    車自高雄市○○路35巷東往西行經與立大路交岔路口時，適
    有林永能騎乘車牌號碼XSL-420 號重型機車自立大路南向北
    行至該處，雙方發生擦撞之交通事故，經警以異議人有「機
    器腳踏車駕駛人未依規定戴安全帽」之違規事實掣單舉發，
    並經原處分機關高雄市政府交通局於99年3 月12日以高市交
    裁字第裁32-B00000000號裁決書，依據道路交通管理處罰條
    例第31條第6 項規定，裁處罰鍰新臺幣（下同）500 元。惟
    該舉發違反道路交通管理事件通知單（下稱舉發通知單）上
    並無本人之簽名，且該舉發通知單上違規日期係97年2 月1
    日，然開單日期卻係同年2 月2 日，是以應無上開違規事實
    ，且異議人距今事發已過2 年才收受該裁決書，爰依法聲明
    異議云云。
二、按機器腳踏車駕駛人或附載座人未依規定戴安全帽者，處駕
    駛人500元罰鍰，道路交通管理處罰條例第31條第6項定有明
    文。
三、經查：
  (一)異議人於上揭時地駕車行經上開交岔路口與他人發生交通事
    故之事實，業經本院向高雄市政府警察局交通警察大隊調閱
    相關事證核閱無誤，依該道路交通事故調查表(二)及交通事故
    談話紀錄表所載示內容，異議人及其負載乘客均未戴安全帽
    ，有該隊函附之道路交通事故現場圖、道路交通事故調查報
    告表(一)、(二)及交通事故談話紀錄表等在卷可稽，是故異議人
    確有駕車時未戴安全帽之違規行為，應可認定。
  (二)次按「公路主管及警察機關就其主管業務，查獲違反道路交
    通管理之行為者，應本於職權舉發或處理之」、「違反道路
    交通管理處罰條例之行為，自行為成立之日起；行為有連續
    或繼續之狀態者，自行為終了之日起，逾3 個月不得舉發」
    ，道路交通管理事件統一裁罰基準及處理細則第6 條第2 項
    及道路交通管理處罰條例第90條第1 項分別定有明文。本件
    異議人違規日期雖為97年2 月1 日，惟高雄市政府警察局交
    通警察大隊於現場處理完畢，返回隊部做進一步審核後，查
    知異議人未戴安全帽，遂於翌日補掣「機器腳踏車駕駛人未
    依規定戴安全帽」之舉發通知單，雖「收受通知聯者簽章」
    欄未有異議人之簽章，但本件舉發單位既係基於依照異議人
    之違規事實依法舉發，且並未逾法定期間3 個月之舉發期間
    ，是本件之舉發於法並無違誤，異議人執為異議之理由，洵
    屬無據。
  (三)異議人固辯稱2 年後突然收受違規舉發，已逾期裁罰等語。
    然查：
    1.舉發機關於97年2 月2 日製單舉發後，上開舉發通知單已
      於同年2 月12日送達異議人於訪談紀錄表所填載「高雄市
      左營區○○路129 巷30號」住址，由該址之管理員代收等
      情，有高雄市政府警察局交通警察大隊高市警交字第0990
      006881號函文、高雄市政府警察局高市警交字第B0000000
      0 號舉發違反道路交通管理事件通知單、交通事故調查報
      告表、談話紀錄表、送達證書各1 份在卷足據，是本件違
      規業經依法舉發，並已生合法送達之效力。
    2.另94年2 月25日立法公布，95年2 月25日施行之行政罰法
      第27條規定：「行政罰之裁處權，因3 年期間之經過而消
      滅」、「前項期間自違反行政法上義務之行為終了時起算
      」，但同法第45條第1 項、第2 項規定：「本法施行前違
      反行政法上義務之行為應受處罰而未經裁處，於本法施行
      後裁處者，除第15條、第16條、第18條第2 項、第20條及
      第22條規定外，均適用之」、「前項行政罰之裁處時效，
      自本法施行之日起算」，揆諸該條之立法意旨，係採不溯
      及既往原則，是該法施行前違反行政法上義務之行為應受
      處罰而未經裁處者，裁處權時效自該法施行之日起算。查
      本件係行政罰法施行後之違規行為，依該法第45條第2 項
      規定，裁處權之3 年時效，故本件之裁罰尚未逾法定之3
      年時效期間自明，是本件異議人雖以前詞置辯，要難認為
      有理由。
四、綜上所述，異議人確有原處分所認之違規行為，原處分機關
    依道路交通管理處罰條例第31條第6 項規定，裁處異議人罰
    鍰500 元，核無不合。本件聲明異議為無理由，應予駁回。
據上論斷，應依道路交通案件處理辦法第19條，裁定如主文。
中    華    民    國    99    年    6     月    17    日
                  交通法庭   法  官  黃宣撫
以上正本證明與原本無異。
如不服本裁定，應於收受送達後5 日內向本院提出抗告狀。
中    華    民    國    99    年    6     月    18    日
                             書記官  林姵妤

司法院資訊處製作；財團法人民間司法改革基金會備份。
